臺灣高等法院民事裁定
110年度抗字第1376號
抗  告  人  劉景泰  
            張莉茵  
上列抗告人因與相對人柏德建設股份有限公司等請求履行契約等
事件，對於中華民國110年8月18日臺灣臺北地方法院109年度補
字第805號關於駁回聲請承當訴訟之裁定，提起抗告，本院裁定
如下：
    主      文
抗告駁回。
抗告費用由抗告人負擔。
    理      由
一、抗告人聲請及抗告意旨略以：伊於訴訟中將起訴書所載對於
    相對人柏德建設股份有限公司（下稱柏德公司）之債權讓與
    張迺進，依民事訴訟法第254條第1項規定，聲請由張迺進承
    當訴訟，原裁定未探究債權讓與之真意、範圍，亦未依法闡
    明，逕認伊僅將訴訟標的法律關係之一部讓與張迺進，駁回
    承受訴訟之聲請，容有違誤，爰提起抗告，求予廢棄原裁定
    云云。
二、按訴訟繫屬中為訴訟標的之法律關係，移轉於第三人，依民
    事訴訟法第254條第1項但書規定，該第三人固得經兩造同意
    ，聲請代當事人承當訴訟，或依同條第二項規定，在僅他造
    不同意其承當訴訟之情形下，聲請法院以裁定許其承當訴訟
    。第三人經兩造同意或法院以裁定許其承當訴訟後，原當事
    人脫離訴訟，由該第三人接替續行訴訟，故承當訴訟之規定
    ，須原當事人將為訴訟標的之法律關係全部移轉於第三人，
    始有其適用。倘原當事人僅將該訴訟標的法律關係之一部移
    轉於第三人，依同法第254條第1項前段規定，仍具實施訴訟
    行為之資格而未脫離訴訟，自與承當訴訟本旨不符（最高法
    院103年度台抗字第163號裁定參照）。經查：
　㈠抗告人起訴主張劉景泰與相對人柏德公司、林國義共同簽立
    合建契約書（下稱系爭合建契約），經初步結算後，柏德公
    司、林國義應給付新臺幣（下同）1億6,549萬8,025元，經
    劉景泰催告後迄未給付，依系爭合建契約，請求柏德公司、
    林國義如數連帶給付。又柏德公司、林國義未依約進行興建
    、任意變更設計，導致劉景泰受有損害，依民法第227條、
    第231條及系爭合建契約第18條，請求柏德公司、林國義連
    帶給付3億元（包含損害賠償1.5億元及懲罰性違約金1.5億
    元）。另劉景泰就附表編號1至6、7所示不動產分別與柏德
    公司、林國義成立借名登記契約，經劉景泰以起訴狀為終止
    借名契約之意思表示，柏德公司、林國義應將編號1至6、7
    所示不動產返還之，如返還不能，即應依各該不動產之價值
    負損害賠償責任。再林國義為以建設公司方式進行合建，由
    劉景泰與林國義共同出資購買柏德公司，並將其中20%股份
    即3,750股登記於劉景泰母親張莉茵名下，詎林國義竟勾結
    相對人連康鈞擅自將該3,750股移轉登記予連康鈞之女即相
    對人連瓊玫，已侵害張莉茵股東權益，張莉茵自得向柏德公
    司請求確認股東之法律關係存在，並依公司法第169條第1項
    規定，請求登記為股東，如有登記或回復不能，張莉茵亦得
    依民法第184條第1條前段，請求連康鈞、林國義、連瓊玫負
    連帶損害賠償等語（見原審卷第7至37頁之起訴狀）。而抗
    告人於訴訟中僅係將就上開起訴書所載，對於柏德公司之債
    權讓與張迺進（見原審卷第437頁之債權讓與契約書），自
    難認抗告人已將本案訴訟之訴訟標的法律關係，全部讓與張
    迺進，依上開說明，抗告人仍具實施訴訟行為之資格，張迺
    進就本案訴訟事件，應祇成為有法律上利害關係之人而已，
    抗告人尚不得據以聲請張迺進承當訴訟，則抗告人聲請由張
    迺進承當訴訟，於法不合，不應准許。原裁定駁回抗告人之
    聲請，並無不合。
  ㈡按民事訴訟法第199 條規定審判長之闡明義務或闡明權之行
    使，應限於辯論主義範疇，故審判長並無闡明令當事人提出
    新訴訟資料之義務。抗告人就相對人表示不同意由張迺進承
    擔訴訟乙情，僅表示伊係將債權讓與張迺進，並非將債務移
    轉與張迺進承擔，不必得相對人承認即生效，請依法裁定等
    語（見原審卷第477頁），仍無法認抗告人已將本案訴訟標
    的之法律關係全部讓與張迺進。依上開說明，原法院基於辯
    論主義，未闡明抗告人再提出與張迺進間債權讓與之其他證
    據，尚無違反闡明義務可言。抗告意旨以原裁定未闡明並探
    究債權讓與之真意及範圍，逕認伊僅將本案訴訟標的之法律
    關係之一部讓與張迺進云云，求予廢棄，並無理由，應予駁
    回。
三、據上論斷，本件抗告為無理由，爰裁定如主文。
中　　華　　民　　國　　110 　年　　12　　月　　28　　日
                  民事第七庭
                      審判長法  官  李昆霖
                            法  官  林翠華
                            法  官  蔡惠琪
附表
編號 不動產  1 桃園縣○○市○○段00000地號土地  2 桃園縣○○市○○段00000地號土地  3 桃園縣○○市○○段00000地號土地  4 桃園縣○○市○○段000地號土地  5 桃園縣○○市○○段000地號土地  6  桃園縣○○市○○段0000○號房屋（門牌號碼桃園縣○○市○○路000號6樓）  7 桃園縣○○市○○段00000地號土地 
正本係照原本作成。
本裁定除以適用法規顯有錯誤為理由外，不得再抗告。如提起再
抗告，應於收受送達後10日內委任律師為代理人向本院提出再抗
告狀。並繳納再抗告費新臺幣１千元。
中　　華　　民　　國　　110 　年　　12　　月　　29　　日

  　　　　　　　　　　　　　書記官  蕭英傑